臺灣高等法院刑事判決　　　　　　　 100年度上訴字第3792號
上　訴　人
即　被　告　劉曉玲
上列上訴人即被告因違反毒品危害防制條例案件，不服臺灣板橋
地方法院100 年度訴字第2052號，中華民國100 年11月7 日第一
審判決（起訴案號：臺灣板橋地方法院檢察署100 年度毒偵字第
4165號），提起上訴，本院判決如下：
    主  文
上訴駁回。
    理  由
一、按不服地方法院之第一審判決而上訴者，應向管轄第二審之
    高等法院為之；上訴書狀應敘述具體理由，上訴書狀未敘述
    上訴理由者，應於上訴期間屆滿後20日內補提理由書於原審
    法院，逾期未補提者，原審法院應定期間先命補正；第二審
    法院認為上訴書狀未敘述理由或上訴有第362 條前段之情形
    者，應以判決駁回之，但其情形可以補正而未經原審法院命
    其補正者，審判長應定期間先命補正，刑事訴訟法第361 條
    、第367 條分別定有明文。所謂上訴書狀應敘述具體理由，
    必係依據卷內既有訴訟資料或提出新事證，指摘或表明第一
    審判決有何採證認事、用法或量刑等足以影響判決本旨之不
    當或違法，而構成應予撤銷之具體事由，始克當之（例如：
    依憑證據法則具體指出所採證據何以不具證據能力，或依憑
    卷證資料明確指出所為證據證明力之判斷如何違背經驗、論
    理法則）；倘僅泛言原判決認定事實錯誤、違背法令、量刑
    失之過重或輕縱，而未依上揭意旨指出具體事由，或形式上
    雖已指出具體事由，然該事由縱使屬實，亦不足以認為原判
    決有何不當或違法者（例如：對於不具有調查必要性之證據
    ，法院未依聲請調查亦未說明理由，或援用證據不當，但除
    去該證據仍應為同一事實之認定），皆難謂係具體理由，俾
    與第二審上訴制度旨在請求第二審法院撤銷、變更第一審不
    當或違法之判決，以實現個案救濟之立法目的相契合，並節
    制濫行上訴（最高法院97年度台上字第892 號判決參照）。
    是以上訴人之上訴書狀或補提之上訴理由書，雖有敘述上訴
    理由，惟未具體敘述第一審判決有何違法或不當之情形，即
    與未敘述具體理由無異，其所為之上訴即不符合上訴之法定
    要件。
二、經查，本件原審適用簡式審判程序，並以上訴人即被告劉曉
    玲（簡稱被告）於原審審理時之自白（見原審卷第25頁背面
    、第28頁背面）、新北市政府警察局新莊分局偵辦毒品危害
    防制條例案件被移送人姓名及代碼對照表、臺灣檢驗科技股
    份有限公司100 年8 月3 日編號UL/2011/00000000濫用藥物
    檢驗報告（見偵查卷第16頁、第44頁）、扣案被告所有供本
    件施用海洛因犯行所用之注射針筒1 支，暨其所有供本件施
    用海洛因、甲基安非他命犯行所用之分裝鏟1 支為據，認定
    被告：(一)基於施用第一級毒品海洛因之犯意，於100 年6 月
    9 日11時30分許為警採尿前26小時內某時許（扣除人身自由
    受警公權力拘束之無從施用毒品期間），在新北市○○區○
    ○路某卡拉OK店內，以將海洛因摻水置於針筒內注射身體之
    方式，施用第一級毒品海洛因1 次。(二)基於施用第二級毒品
    甲基安非他命之犯意，於100 年6 月9 日11時30分許為警採
    尿前96小時內某時許（扣除人身自由受警公權力拘束之無從
    施用毒品期間），在新北市○○區○○路某卡拉OK店內，以
    將甲基安非他命置於玻璃球內燒烤後吸食煙氣之方式，施用
    第二級毒品甲基安非他命1 次。另說明施用第一、二級毒品
    為犯罪行為，毒品危害防制條例第10條定有處罰明文，故施
    用第一、二級毒品者，依前揭規定本應科以刑罰，惟基於刑
    事政策，對合於一定條件之施用者，則依同條例第20條、第
    23條之規定，施以觀察、勒戒及強制戒治之保安處分。又毒
    品危害防制條例於92年7 月9 日修正公布，自93年1 月9 日
    施行，其中第20條、第23條將施用毒品之刑事處遇程序，區
    分為「初犯」及「5 年內再犯」「5 年後再犯」，依其立法
    理由之說明：「初犯」，經觀察、勒戒或強制戒治後，應為
    不起訴處分或不付審理之裁定；經觀察、勒戒或強制戒治執
    行完畢釋放後「5 年內再犯」者，因其再犯率甚高，原實施
    之觀察、勒戒及強制戒治既已無法收其實效，爰依法追訴或
    裁定交付審理；至於經觀察、勒戒或強制戒治執行完畢釋放
    後「5 年後再犯」者，前所實施之觀察、勒戒或強制戒治已
    足以遮斷其施用毒品之毒癮，為期自新及協助其斷除毒癮，
    仍適用「初犯」規定，先經觀察、勒戒或強制戒治程序。從
    而依修正後之規定，僅限於「初犯」及「5 年後再犯」兩種
    情形，始應先經觀察、勒戒或強制戒治程序，倘被告於5 年
    內已再犯，經依法追訴處罰，縱其第3 次（或第3 次以上）
    再度施用毒品之時間，在初犯經觀察、勒戒或強制戒治執行
    完畢釋放5 年以後，已不合於「5 年後再犯」之規定，且因
    已於「5 年內再犯」，顯見其再犯率甚高，原實施觀察、勒
    戒或強制戒治，已無法收其實效，即應依該條例第10條處罰
    。至於第3 次（或第3 次以上）施用毒品之時間，是否宜有
    期間限制？以多久為適宜？則分屬刑事政策、專門醫學之範
    圍，非審判機關所能決定，尚有待循立法途徑解決（最高法
    院98年度台非字第56號判決要旨、最高法院97年9 月9 日97
    年度第5 次刑事庭會議決議參照）。查被告於：(1)89年間因
    施用毒品案件，經臺灣板橋地方法院以89年度毒聲字第4733
    號裁定送勒戒處所施以觀察、勒戒後，因認有繼續施用毒品
    傾向，復由臺灣板橋地方法院以89年度毒聲字第4983號裁定
    令入戒治處所施以強制戒治，嗣於90年8 月20日強制戒治期
    滿執行完畢出所，該次施用毒品犯行且經臺灣板橋地方法院
    檢察署檢察官於90年10月1 日以90年度戒毒偵字第584 號為
    不起訴處分確定；(2)又於92年間仍因施用毒品案件，經臺灣
    板橋地方法院檢察署檢察官聲請強制戒治，並以92年度毒偵
    字第404 號提起公訴，由臺灣板橋地方法院以92年度訴字第
    1064號判決判處有期徒刑8 月確定，於93年9 月4 日縮短刑
    期執行完畢，強制戒治部分則因法律修正，於93年1 月9 日
    停止戒治出所；(3)再於96年間因施用毒品案件，經臺灣板橋
    地方法院檢察署檢察官以96年度毒偵字第5006號提起公訴，
    由臺灣板橋地方法院以96年度訴字第3078號判決判處有期徒
    刑9 月確定；(4)另於98年間因施用毒品案件，經臺灣士林地
    方法院以98年度審訴字第82號判決判處有期徒刑9 月、3 月
    ，並定應執行有期徒刑10月，嗣上訴後，由本院以98年度上
    訴字第1771號判決上訴駁回確定，前揭2 案所處徒刑經接續
    執行後，於99年5 月26日縮短刑期執行完畢等情，有本院被
    告前案紀錄表在卷可憑。依諸前揭說明，縱其本件施用毒品
    之時間在初犯之保安處分執行完畢釋放5 年以後，然仍非屬
    「5 年後再犯」之情形，且因前有「5 年內再犯」情形，顯
    見其再犯率甚高，原實施之保安處分無法收其實效，應依法
    訴追，本件事證明確，被告犯行洵堪認定，應予依法論科。
    另說明海洛因為毒品危害防制條例第2 條第2 項第1 款所定
    之第一級毒品，甲基安非他命為毒品危害防制條例第2 條第
    2 項第2 款所定之第二級毒品，核被告上開犯罪事實一(一)所
    為，係犯毒品危害防制條例第10條第1 項之施用第一級毒品
    罪，上開犯罪事實一(二)所為，係犯毒品危害防制條例第10條
    第2 項之施用第二級毒品罪，被告因施用而持有第一級毒品
    海洛因、第二級毒品甲基安非他命之低度行為為施用行為所
    吸收，不另論罪；被告所犯上開犯罪事實一(一)之施用第一級
    毒品海洛因、上開犯罪事實一(二)之施用第二級毒品甲基安非
    他命犯行，犯意各別、行為互殊，應分論併罰。又依本院被
    告前案紀錄表，說明被告有上開論罪科刑及執行完畢情形，
    其於徒刑執行完畢後，5 年以內再故意犯本件有期徒刑以上
    之罪，為累犯，均應依刑法第47條第1 項之規定加重其刑。
    復審酌被告曾因施用毒品犯行受觀察、勒戒、強制戒治、刑
    罰執行，詎仍漠視法令禁制而犯本罪，容未知所戒慎，惟兼
    衡其施用毒品所生危害，實以自戕身心健康為主，對於他人
    生命、身體、財產等法益，尚無明顯而重大之實害，暨其犯
    罪後坦認犯行之態度等一切情狀，分別量處有期徒刑8 月、
    5 月，並定應執行之刑為有期徒刑1 年。另說明扣案注射針
    筒1 支，係被告所有供本件施用海洛因犯行所用之物，扣案
    分裝鏟1 支，則係被告所有供本件施用海洛因、甲基安非他
    命犯行所用之物，業據被告於原審審理時供陳明確，應依刑
    法第38條第1 項第2 款規定宣告沒收等情，均已詳敘其所憑
    證據、認定理由及量刑依據，從形式上觀察並無任何採證認
    事、用法或量刑之不當或違法。被告收受判決後提起本件第
    二審上訴，其上訴理由略謂：被告前曾多次施用毒品，但現
    已厭倦這樣的生活，這次已徹底悔悟，真心改過，請求法院
    再給被告一次機會，從輕量處得易科罰金之刑云云。惟按量
    刑係法院就繫屬個案犯罪之整體評價，為事實審法院得依職
    權自由裁量之事項，量刑判斷當否之準據，應就判決之整體
    觀察為綜合考量，苟已斟酌刑法第57條各款所列情狀，而未
    逾越法定刑度，如無偏執一端，致有明顯失出失入之恣意為
    之情形，上級審法院即不得單就量刑部分遽指為不當或違法
    。查原判決就如何量定被告宣告刑之理由，業已審酌刑法第
    57條各款情形，分別量處有期徒刑8 月、5 月，並定應執行
    之刑為有期徒刑1 年，並未逾越職權，亦未違反比例原則，
    亦無其他失出或失入之違法或失當之處。遑論被告所犯毒品
    危害防制條例第10條第1 項施用第一級毒品罪，法定本刑為
    6 月以上5 年以下有期徒刑，被告又為累犯，依法應加重其
    刑，其宣告刑已無法為易科罰金之諭知；縱使被告所犯同條
    例第10條第2 項施用第二級毒品罪，原雖得易科罰金，惟因
    與不得易科罰金之施用第一級毒品罪所處之刑，併合處罰結
    果而不得易科罰金時，依司法院大法官會議釋字第144 號、
    第679 號解釋，自無庸為易科罰金之記載，附此敘明。經核
    被告之上訴意旨，純屬其個人主觀上對法院量刑之期盼，尚
    不足以影響原判決之本旨，其所執上訴理由，顯非依據卷內
    既有訴訟資料或提出新事證，指摘或表明第一審判決有何採
    證認事、用法或量刑等足以影響判決本旨之不當或違法，而
    構成應予撤銷之具體事由。揆諸上開規定及說明，本件上訴
    顯無具體理由而不合法定程式，應予駁回，並不經言詞辯論
    為之。
三、據上論結，應依刑事訴訟法第367 條前段、第372 條，判決
    如主文。
中    華    民    國   100    年    12    月    29    日
                  刑事第四庭  審判長法  官  陳筱珮
                                    法  官  孫惠琳
                                    法  官  邱滋杉
以上正本證明與原本無異。
施用第一級毒品部分如不服本判決，應於收受送達後10日內向本
院提出上訴書狀，其未敘述上訴之理由者，並得於提起上訴後10
日內向本院補提理由書狀（均須按他造當事人之人數附繕本）。
施用第二級毒品部分不得上訴。
                                    書記官  劉貞達
中    華    民    國   100    年    12    月    30    日